【裁判字號】    90,台上,7522
【裁判日期】    901212
【裁判案由】    貪污
【裁判全文】
最高法院刑事判決                                九十年度台上字第七五二二號
    上  訴  人  甲○○
右上訴人因貪污案件，不服台灣高等法院中華民國九十年九月十二日第二審更審判決
（九十年度重上更(三)字第一○六號，起訴案號：台灣桃園地方法院檢察署八十一年度
偵字第六六八六號），提起上訴，本院判決如左：
    主  文
上訴駁回。
    理  由
按刑事訴訟法第三百七十七條規定，上訴於第三審法院，非以判決違背法令為理由，
不得為之。是提起第三審上訴，應以原判決違背法令為理由，係屬法定要件。如果上
訴理由狀並未依據卷內訴訟資料，具體指摘原判決不適用何種法則或如何適用不當，
或所指摘原判決違法情事，顯與法律規定得為第三審上訴理由之違法情形，不相適合
時，均應認其上訴為違背法律上之程式，予以駁回。本件上訴人甲○○上訴意旨略稱
：(一)、原判決採信證人邱永煥、陳石垣、魏仁章、呂美玲、鄒紹騰、羅拯中、蔡文輝
等人不利上訴人之證言，認定上訴人犯罪，但上開證人被列名為被告移送偵查機關，
且彼等均為第一股承辦人，將責任推給第三股之上訴人，為自己脫罪，自屬正常，原
判決採信其證言，有違證據法則。(二)、原判決以桃園監理站民國八十九年十二月四日
（八九）竹監桃字第二九八七七號函作為認定計程車車牌替補作業係由第三股負責之
事實之基礎，但該函係由共同被告邱永煥作出，立場偏頗，與上訴人立場相反，原判
決採證顯非妥當。(三)、依上述桃園監理站函，業者矇領車牌，有十件係上訴人出差時
，由代理人郭文標、翁景忠簽證，何以僅認上訴人有圖利犯行，如認該二人係作業疏
忽，何以上訴人於同一情形，不能作相同解釋，其間分別為何，原審未調查、說明，
有調查未盡之違法。(四)、證人陳旭在調查局自白其矇領事由是新領牌照並未辦舊牌繳
銷，但原判決附表一所載違法替補事由並無此事由，且其自白矇領三十餘輛車牌，與
原判決認定之八十一輛亦不同，其所稱車牌以新台幣（下同）四萬五千元至五萬元代
價售予他人，又為原審所不採，陳旭於法院審理中並陳稱在法務部調查局因眼疾無法
看清筆錄。原審未就該自白之任意性優先調查，竟以該自白作為上訴人犯罪之證據，
有判決不憑證據及判決理由不備之違法。(五)、業者張雙隆案發後繳回四十餘部計程車
車牌，乃因該車牌已被註銷，無法使用，不得已之做法，原判決依此為不利上訴人之
認定，有違證據法則。(六)、車輛之電腦檔案係由第一股建檔，第一股在查驗車輛證件
內容作書面審核工作時，應看出違法替補事由，第一股承辦人將責任推給上訴人，顯
有不當，原審竟予採信前開證人之證言，似未真正了解作業流程，其認事與事實不符
。(七)、替補車與被替補車非同一車行，第一股初審時應明知，原判決認第一股承辦人
不知情，其理由為何，原判決未予論述，有理由不備之違法。(八)、桃園縣監理站八一
－四一二－七（七五）號函稱八十一年十月份之公民營汽車客運運輸業概況表載明營
業計程車部分，公司行號為二八六四輛，而八十一年十月間，本案已案發，上訴人及
邱永煥均被羈押，不可能由上訴人提供或由邱永煥提供數字供劉麗玉作報表，偵查中
劉麗玉及梁一強均稱七十五年凍結牌照迄今，車行之民營小客車一直為二八六四輛，
足證劉麗玉審理中供述第三股告知車輛數云云，與事實不符，原判決引用劉麗玉、梁
一強所稱由第三股提供計程車核發牌照數製作報表之供述，否定對有利上訴人之報表
，未說明其理由，有判決理由欠備之違法。又證人楊金聯、婁良鈞均證明未提供繳銷
書給陳旭，原判決竟認該證人涉身其中，難期為真實之陳述云云，但卷內並無二證人
涉身其中之資料，此有利上訴人之證據，原判決不採，又未說明其理由，亦屬違法。
(九)、監理站之車籍管理，已採電腦作業，故上訴人多年未以人工方式登記計程車之管
制卡，但新上任之站長，在上訴人調職時，迫令上訴人補足手抄部分資料，上訴人因
時間不，且深信已有電腦資料可資核對，故虛應了事，造成錯誤，而非必係因矇領
，原審就此未為調查，有調查未盡之違法。(十)、依第一股所掌之「牌照發出登記表」
附記被替補之車牌號碼之筆跡與車主姓名欄之筆跡不符，應是不同人所記，是後來補
填，偵查中所有監理站之十一名被移送偵查被告之共同選任辯護人所呈答辯狀、聲請
具保狀中，亦坦承有此事實，原審未予詳查竟採之為證據，其採證顯屬違法等語。
惟查證據之取捨及其證明力之判斷，屬事實審法院之職權，苟其所為之判斷，並不違
背經驗法則及論理法則，即不能任意指為違法。本件原判決認定上訴人甲○○有原判
決事實欄所載犯行，係以證人陳旭於法務部調查局桃園縣調查站訊問時坦承有新領牌
照並未辦舊牌繳銷情事；張雙隆雖否認有違規申請牌照情事，但其於法務部調查局桃
園縣調查站調查時亦供承有繳回四十餘部車牌，此外並有汽車運輸業車輛登記卡、汽
機車各項異動登記書影本、汽車新領牌照登記書及牌照發出登記表影本等在卷可參，
足證確有如原判決附表所載違法申請及違法核發計程車牌照之情事。而查獲之違法核
發牌照中，簽證承辦人為上訴人者，共一百十七件，亦即陳旭及張雙隆為公司行號實
際負責人之計程車牌照分別違法增加八十一部及三十六部，有桃園監理站八十九年十
二月十四日（八九）竹監桃字第二九八七七號函在卷可稽，並經證人邱永煥證述屬實
。核發計程車替補車輛牌照作業流程，監理站第一股承辦人僅係就欲替補車額之車主
證件及車輛規格資料加以審核，至於有無車額可資替補或有無重複替補情事，則應屬
第三股權責等情，有桃園監理站（八九）竹監桃字第二九八七七號函可稽，並經證人
陳石垣、魏仁章、呂美玲、鄒紹騰、羅拯中、蔡文輝、李昭男、梁一強等人證述在卷
，上訴人為第三股上開業務承辦人，就原判決附表所示其承辦之大量違法替補情事，
依資料及登記情形核對，可明顯得知，乃竟予簽認，顯有圖利陳旭、張雙隆之汽車公
司行號之犯意，而其所圖之不法利益即係指違法獲取之計程車牌照等證據，予以綜合
判斷，認上訴人成立戡亂時期貪污治罪條例第六條第一項第四款之對於主管之事務圖
利罪（上訴人行為後，法令已修正，適用最有利之行為時法）、刑法第二百十三條公
務員登載不實罪，依牽連犯規定，從一重之圖利罪處斷，於法定刑內量處其刑，已詳
其所憑證據及認定理由。並指駁說明上訴人否認犯罪，所辯如有違法申請替補車輛
情事，第一股承辦人收件時即應查核退件，不可由伊負全責，伊無違規替補情事，資
料不合規定部分，為交接時信手填載所致云云，為卸責飾詞，不足採信；陳旭於桃園
縣調查站訊問時所稱取得車牌後以四萬五千元至五萬元代價售予他人云云，無法查明
屬實，陳旭部分取得之違法牌照為八十一件，非其所稱之四十九件或三十餘件；桃園
監理站自七十八年至八十一年之報表雖記載計程車數均為二千八百六十四輛，無增加
情事，但依該站第四股製作報表人員表示，係依據第三股之上訴人按月填報資料統計
，衡情上訴人既違法核發替補車牌，自難期其提供正確資料，此統計數據尚難為有利
上訴人之認定；證人婁良鈞、楊金聯雖證稱：從未將其公司之替補車，交給陳旭替補
成自己車行之車云云，惟與前開事證不符，且該證人涉身其中，難期為真實之陳述，
其等證詞自不足採為有利上訴人之認定。所為論斷，均有卷存證據資料可資覆按。查
獲之違法核發牌照中，由他人代理核簽部分，代理人是否涉及犯罪，非本件審理範圍
，原審自毋須審認、說明，上訴意旨謂原審就此未調查、說明，為違法云云，尚有誤
會，自非適法之第三審上訴理由。原判決已就上訴人否認犯罪所為辯解事項，為不足
採信理由，予以說明，原審就此究竟有何證據未予調查，上訴意旨未具體表明，泛詞
指摘有調查未盡之違法，亦非合法之第三審上訴理由。依原判決附表所載，陳旭之聯
昌公司、新峰公司均有新領牌照並未辦舊牌照繳銷之違法申領新牌照情事，上訴意旨
謂無此違法情事，顯非依據卷內資料執為指摘之合法上訴理由。原判決理由欄一之(十)
僅認證人婁良鈞、楊金聯將替補車資料交給陳旭違法申請替補自己車行之車牌，已涉
身其中等情，並未指二名證人已被移送偵辦，故卷內無二人被移送法辦資料，並非有
利上訴人之證據，上訴意旨謂此係有利其之證據云云，尚有誤會。其他上訴理由均係
就原審依憑證據所為認事、採證職權之合法行使，以及原判決已有論列說明之事項，
依憑己見，任意指摘有認事、採證違背證據法則、判決不備理由之違法，重為事實之
爭執，均非合法之上訴理由。是上訴意旨所指摘原判決違法情事，殊與法律規定得為
第三審上訴理由之違法情形不相適合，衡以前開說明，其上訴為違背法律上之程式，
應予駁回。
據上論結，應依刑事訴訟法第三百九十五條前段，判決如主文。
中      華      民      國     九十     年     十二     月     十二     日
                              最高法院刑事第八庭
                                  審判長法官  張  信  雄
                                        法官  賴  忠  星
                                        法官  張  清  埤
                                        法官  呂  永  福
                                        法官  陳  世  雄
      右正本證明與原本無異
                                              書  記  官
中      華      民      國     九十     年     十二     月     二十     日


司法院資訊處製作；財團法人民間司法改革基金會備份。
